臺灣士林地方法院交通事件裁定　　　　99年度交聲字第1193號
　　原處分機關　交通部公路總局臺北區監理所基隆監理站
　　異　議　人
　　即受處分人　王漢英
上列異議人即受處分人因違反道路交通管理處罰條例案件，對於
交通部公路總局臺北區監理所基隆監理站於中華民國99年10月11
日所為之處分（原處分案號：基監字第裁42－AEY714463 號）聲
明異議，本院裁定如下：
    主    文
異議駁回。
    理    由
一、按汽車行駛至交岔路口，其行進、轉彎，應遵守燈光號誌或
    交通指揮人員之指揮；車輛面對圓形紅燈之行車管制號誌，
    表示禁止通行，不得超越停止線或進入路口，道路交通安全
    規則第102 條第1 項第1 款及道路交通標誌、標線、號誌設
    置規則第206 條第5 款第1 目分別定有明文。次按汽車駕駛
    人，行經有燈光號誌管制之交岔路口闖紅燈者，處新臺幣（
    下同）1,800 元以上5,400 元以下罰鍰，並記違規點數3 點
    ，道路交通管理處罰條例第53條第1 項及第63條第1 項第3
    款亦有明文規定。
二、原處分意旨略以：異議人即受處分人王漢英於民國（下同）
    99年8 月4 日上午7 時5 分許，駕駛車牌號碼8075-VN 號自
    用一般小客車（下稱系爭車輛），行經臺北市○○路○ 段61
    號與星雲街口時，在設有燈光號誌管制之交岔路口闖紅燈，
    經臺北市政府警察局內湖分局康寧派出所員警陳建廷確認車
    籍資料無訛後，逕行掣單舉發。嗣異議人於舉發通知單上所
    載之應到案期限前向原處分機關提出申訴，經原處分機關函
    請舉發單位即臺北市政府警察局內湖分局調查結果，仍認異
    議人確有前開違規行為，原處分機關乃於99年10月11日以異
    議人有「駕車行經有燈光號誌管制之交岔路口闖紅燈」之違
    規事實，依道路交通管理處罰條例第53條第1 項及第63條第
    1 項第3 款（原處分漏載第3 款）之規定，裁處異議人罰鍰
    2,700 元，並記違規點數3 點。
三、受處分人異議意旨略以：伊開車數10年，違規紀錄甚少，實
    不可能闖紅燈，且舉發本件之康寧派出所員警，並無舉證照
    片或錄影，也無攔停動作，且無立即開立罰單，係執勤員警
    之疏失，為此不服，爰據此聲明異議云云。
四、經查：
  (一)按道路交通管理處罰條例之處罰，受舉發違反道路交通管
      理事件之受處罰人，認為受舉發之違規行為應歸責他人者
      ，應於舉發違反道路交通管理事件通知單應到案日期前，
      檢附相關證據及應歸責人相關證明文件，向處罰機關告知
      應歸責人，處罰機關應即另行通知應歸責人到案依法處理
      。逾期未依規定辦理者，仍依本條例各該違反條款規定處
      罰，道路交通管理處罰條例第85條第1 項定有明文。查本
      件異議人即受處分人王漢英於前揭時、地，駕駛系爭車輛
      因有「駕車行經燈光號誌管制之交岔路口闖紅燈」之違規
      行為，經臺北市政府警察局內湖分局康寧派出所警員陳建
      廷掣單逕行舉發，有卷附臺北市政府警察局舉發違反道路
      交通管理事件通知單影本（北市警交字第AEY714463 號）
      可稽（見本院卷第8 頁），異議人於99年8 月27向臺北市
      交通事件裁決所提起申訴，並經該所函覆告知應辦理歸責
      事宜，嗣系爭車輛之汽車所有人李靜唯於99年9 月17日依
      據上開條例第85條第1 項規定辦理告知應歸責異議人，有
      臺北市交通事件裁決所99年9 月10日北市裁申字第099398
      34600 號函（見本院卷第10頁）、99年9 月21日北市裁管
      字第09940784200 號函及所附申請書（見本院卷第9 頁）
      在卷可憑，故本件違規行為之歸責以異議人為受處分人於
      法尚無違誤，合先敘明。
（二) 訊據證人即當場目擊之員警陳建廷於本院審理時結證稱：
      本件異議人駕駛系爭車輛於前揭時、地闖紅燈之違規行為
      係伊逕行舉發，當時伊在交叉路口中央指揮交通，而路口
      號誌係行人號誌燈，成功路與星雲街都是紅燈，系爭車輛
      係沿成功路三段往成功路四段方向行駛，當時有點煞車不
      住，越過停止線，伊見狀即做第一次的吹哨，異議人停下
      來，等到行人都通過，但是號誌仍顯示紅燈，異議人就直
      行闖紅燈，雖因為事發突然，來不及拍照，但與系爭車輛
      只有1 個車道的距離，所以伊看得很清楚，當場記下違規
      車輛之車號，經回去再行核對廠牌、顏色後均正確無誤等
      語明確（見本院卷第19-20 頁），並有證人陳建廷庭呈路
      口現場採證照片2 幀及當庭繪製之舉發現場情形圖示附卷
      可佐（見本院卷第22-23 頁）。而細繹證人陳建廷上開證
      述，其既係於臺北市○○區○○路與星雲街交岔路口中央
      指揮交通，自得目視清楚該路口車輛行進情形，又異議人
      違規當時正值早上7 時許且路口顯示為行人號誌綠燈，而
      成功路及星雲街口均係顯示為紅燈，則當四週車輛均處於
      紅燈停駛靜止之狀態下，證人對動態行駛車輛之行進狀態
      自得更清楚辨明，尚無礙難判斷之餘；且證人陳建廷就當
      時所處之角度、位置，僅與異議人駕駛之系爭車輛間隔一
      個車道的距離，則就目擊異議人闖越紅燈之違規事實，從
      煞車不及超過路口停止線，而證人吹哨喝止到異議人再為
      紅燈直行之行為，其描述過程具體，系爭車輛之車號、顏
      色、廠牌、車型尚能清晰記明，內容亦稱合理明確，顯非
      一般憑空捏造證詞可擬，且其係依法令負責交通勤務，以
      一般執勤員警之專業訓練而言，對於該等職務上事項之觀
      察程度自遠較一般人更為專注，衡情當無誤認異議人違規
      事實之虞；另本院參酌員警執行公務時，本身即受有行政
      懲處責任之監督，且證人陳建廷到庭具結作證，更係以刑
      事責任擔保其證言之真實性，況其與異議人互不相識，彼
      此亦無仇怨，當不至甘冒涉犯偽證罪之風險，蓄意構陷異
      議人，復佐以道路交通標誌標線號誌設置規則之相關規定
      及經驗法則判斷，當對角線行人穿越道線之行人號誌燈亮
      時，成功路及星雲街口號誌應為汽車紅燈停駛之狀態，然
      異議人卻因證人吹哨喝止，始煞車不及而超過成功路三段
      之停止線，足見異議人主觀上已有搶越紅燈行駛之意圖，
      且星雲街口兩側車輛均係在停等紅燈靜待行人通行，異議
      人更無須為左右兩側來車擔慮，客觀上只待路口行人淨空
      即可闖越紅燈直行等情，核與證人陳建廷所述大致相符，
      顯見證人前揭證詞非為刻意誣指異議人而有過於誇飾之疑
      ；另本院就證人陳建廷前開證言又查無顯著瑕疵或與事實
      不符之處，應認其於本院經具結所為上開異議人於前揭時
      、地，駕駛系爭車輛闖越紅燈之證言，當可採信，堪認異
      議人確於上揭時、地有「駕車行經有燈光號誌管制之交岔
      路口闖紅燈」之違規事實。
 (三) 異議人雖以執勤員警無舉證照片，亦無當場攔停、開立罰
      單等語置辯。惟按「汽車駕駛人之行為有下列情形之一，
      當場不能或不宜攔截製單舉發者，得逕行舉發：一、闖紅
      燈或平交道。二、搶越行人穿越道。三、在道路收費停車
      處所停車，不依規定繳費。四、不服指揮稽查而逃逸，或
      聞消防車、救護車、警備車、工程救險車之警號不立即避
      讓。五、違規停車或搶越行人穿越道，經各級學校交通服
      務隊現場導護人員簽證檢舉。六、行經設有收費站、地磅
      之道路，不依規定停車繳費或過磅。七、經以科學儀器取
      得證據資料證明其行為違規。」；是以交通違規行為，除
      有上述道路交通管理處罰條例第7 條之2 第1 項第1 至6
      款所列舉之情形，或同條項第7 款所列之其他違規行為經
      以科學儀器取得證據資料者外，不得為逕行舉發。衡諸該
      條立法意旨，固乃係立法者對於該條第1 項第1 至6 款所
      定特定之道路違規行為，因考量其發生往往係在瞬間或係
      由交通勤務警察執行勤務時，恰巧目睹之違規情事，事實
      上不便立刻以攝影、錄影器材取證之情形所在多有，且該
      等違規事實由人之感官即可充分判定，非必以科學儀器始
      能偵測得知；又如超速、或酒醉駕車等人之感官不當然即
      可判定之違規行為，或其他非屬上開列舉範圍內之違規行
      為，乃規定於同條第1 項第7 款需科學儀器採證始能逕行
      舉發，以保障舉發行為之正確性及憑信性，是以道路交通
      管理處罰條例第7 條之2 第1 項第1 至6 款所列舉之交通
      違規案件，本不以有照片採證為必要，且本件異議人闖紅
      燈之事實明確，已如上述，其違規行為係在瞬間發生，異
      議人於闖紅燈後逕行離去，現場執勤員警即本件證人陳建
      廷縱當場反應仍不及於現場攔停舉發，則依前開條例第7
      條之2 第1 項第1 款及第4 項之規定，因異議人闖紅燈之
      行為，當場不能或不宜攔截製舉發者，證人陳建廷即舉發
      本件違規之員警於記明系爭車輛之牌照號碼、車型等可資
      辨明之資料後，即得製單逕行舉發之，核無違誤，是異議
      人前開所辯，顯係卸責之詞，尚難憑採。
五、綜上所述，異議人確有於前揭時、地行經有燈光號誌管制之
    交岔路口闖越紅燈之違規行為，原處分機關依道路交通管理
    處罰條例第53條第1 項、第63條第1 項第3 款（原處分漏載
    第3 款）及違反道路交通管理事件統一裁罰基準表之規定，
    裁處異議人2,700 元罰鍰，並記違規點數3 點，核無違誤。
    本件異議為無理由，應予駁回。
據上論斷，應依道路交通事件處理辦法第18條，裁定如主文。
中    華    民    國   100    年    1     月    13    日
                        交通法庭法  官   李育仁
以上正本證明與原本無異。
如不服本裁定應於送達後5日內向本院提出抗告狀。
                                書記官   張茹茵
中    華    民    國      100   年    1   月    13    日